臺灣臺南地方法院刑事判決　　　　　　　95年度訴字第1191號
公　訴　人　臺灣臺南地方法院檢察署檢察官
被　　　告　甲○○
上列被告因違反毒品危害防制條例案件，經檢察官提起公訴（九
十五年度毒偵字第一四二五號）暨移請併案審理（九十五年度毒
偵字第二○三一、二一八二號），被告於準備程序中就被訴及併
案事實為有罪之陳述，受命法官於聽取當事人之意見後，本院合
議庭裁定由受命法官獨任進行簡式審判程序，判決如下：
    主  文
甲○○施用第一級毒品，累犯，處有期徒刑壹年，扣案第一級毒
品海洛因貳包（淨重計零點壹柒公克）沒收銷燬之，扣案盛裝第
一級毒品海洛因之包裝袋貳只沒收。
    事  實
一、甲○○於民國九十一年間，因違反毒品危害防制條例案件，
    經本院以九十一年度聲字第一五三號裁定令入戒治處所施以
　　強制戒治，因執行滿三月後，認無繼續戒治之必要而裁定停
  　止戒治，所餘戒治期間付保護管束，於九十二年七月二十二
    日保護管束期滿未經撤銷而強制戒治執行完畢。甲○○另於
    九十一年間，因違反毒品危害防制條例案件，經本院以九十
　　一年度訴字第四二五號判處有期徒刑一年二月確定，復於九
  　十二年間，因違反同條例案件，經本院以九十一年度訴字第
    一一四四號判處有期徒刑一年，再經臺灣高等法院臺南分院
    以九十二年度上訴字第一○一號判決上訴駁回確定；同年再
    因竊盜案件，經本院以九十一年度易字第一四一三號判處有
    期徒刑七月確定，上揭三案接續執行，於九十四年八月二十
    二日縮短刑期假釋出監並付保護管束，於九十五年三月十八
    日保護管束期滿未經撤銷假釋而執行完畢。
二、甲○○於上開有期徒刑執行完畢及強制戒治釋放後五年內，
    復基於反覆施用第一級毒品之犯意，自九十五年三月下旬某
    日起至同年七月二十一日晚間九時許止，在其臺南市○區○
    ○街八十七號住處內，以將第一級毒品海洛因（以下簡稱海
    洛因）粉末摻入香菸之方式，施用海洛因多次；甲○○復基
    於同時施用第二級毒品之犯意，於九十五年五月十七日上午
    九時三十六分前五日內之不詳時間起至同年月三十一日下午
    五時四十分前五日內之不詳時間止，於上揭施用海洛因之際
    ，將甲基安非他命（起訴書誤載為安非他命，下稱甲基安非
　　他命）之結晶亦摻入香煙，而同時施用甲基安非他命多次。
  　嗣(1)於九十五年五月十七日上午某時，在臺南市○○路與勝
　　利路口為警查獲；(2)於同年月三十一日下午四時四十分許，
  　在臺南市○○區○○路與忠義路口為警查獲，並自其身上扣
    得海洛因一包（淨重○．○七公克）；(3)於同年六月十四日
    晚間七時三十一分許，在臺南市○○路與成功路口為警查獲
    ，並扣得其甫丟棄於地上之海洛因一包（淨重○．一○公克
    ）；(4)於同年七月二十三日晚間六時三十分許，在臺南市○
    ○區○○路與民族路口為警查獲。上開查獲日經警採驗尿液
    結果，其中(1)(2)呈嗎啡（海洛因人體代謝物）及甲基安非他
    命陽性反應，至(3)(4)則呈嗎啡陽性反應，而查悉上情。
三、案經臺南市警察局第二分局及第六分局分別報請臺灣臺南地
    方法院檢察署檢察官偵查起訴，暨臺南市警察局第五分局及
    第二分局分別報請同署檢察官移請併案審理。
    理  由
一、上揭事實，業據被告甲○○迭於警詢、偵查中及本院審理時
    自白不諱，而被告於九十五年五月十七日、五月三十一日為
    警採尿送驗結果，呈嗎啡（海洛因人體代謝物）及甲基安非
    他命陽性反應，至被告於同年六月十四日、七月二十三日為
    警採尿送驗結果，則呈嗎啡陽性反應，有長榮大學於九十五
    年六月一日、六月二十三日、六月二十八日及八月十日分別
    出具之確認報告、臺南市警察局第五分局列管毒品人口尿液
    檢體採集送驗紀錄表、第六分局調查涉嫌毒品案送驗尿液及
　　年籍對照表各一份及臺南市警察局第二分局偵辦毒品危害防
  　制條例案送驗尿液年籍對照表二份在卷為憑。被告自白核與
    事實相符，自堪採信。
二、按觀察、勒戒或強制戒治執行完畢釋放後，五年內再犯毒品
    危害防制條例第十條施用第一、二級毒品之罪者，檢察官應
    依法追訴，毒品危害防制條例第二十三條第二項定有明文。
    被告於九十一年間，因違反毒品危害防制條例案件，經本院
　　裁定令入戒治處所施以強制戒治，嗣經裁定停止戒治，於九
  　十二年七月二十二日保護管束期滿未經撤銷而強制戒治執行
    完畢等情，有臺灣臺南地方法院檢察署刑案資料查註紀錄表
　　及臺灣高等法院被告前案紀錄表各一份附卷可稽。被告於前
  　次強制戒治執行完畢後五年內再犯本案施用第一、二級毒品
　　之罪，事證明確，犯行洵堪認定。
三、論罪科刑：
　(一)按海洛因及甲基安非他命分屬毒品危害防制條例第二條第二
  　項第一款所列之第一級毒品及同條項第二款所列之第二級毒
    品。故核被告所為，係犯毒品危害防制條例第十條第一項之
　　施用第一級毒品罪及同條第二項之施用第二級毒品罪。被告
  　非法持有第一級毒品海洛因及第二級毒品甲基安非他命之低
    度行為，為其施用之高度行為所吸收，均不另論罪。
  (二)按特定犯罪行為具有反覆實施之特性，立法者於制定刑罰法
    律之初，亦已認知該種行為類型之反覆性，而有意藉由法條
    中客觀構成要件之行為要素，涵括上開具有反覆實施特性之
    數個犯罪行為，仍僅予以一次刑法之評價為已足，學理上有
    以「構成要件行為單數」稱之。施用毒品犯罪通常極易成癮
    ，一旦身染毒癮，即有於短時內密集施用之傾向，是就業已
    成癮之施用毒品者而言，如將個別施用行為在刑法上逐一評
    價並分別論處罪刑，恐係無視於該種犯罪類型反覆實施之特
    性，而有使行為人承受過度且顯不相當刑罰之疑慮，從而，
    將反覆施用毒品行為歸類學理上「構成要件行為單數」態樣
    之一種，僅應為一次犯罪構成要件之評價，顯較合理。查本
    案被告短短不到三個月期間即為警查獲四次，經警採尿送驗
    均呈嗎啡或甲基安非他命陽性反應，已如前述，足見被告確
    已施用海洛因及甲基安非他命成癮。被告上揭所為，自應分
    別論以施用第一級毒品及施用第二級毒品之構成要件行為單
    數，僅該當毒品危害防制條例第十條第一項之施用第一級毒
    品罪及同條第二項之施用第二級毒品罪各一次。
　(三)查被告施用甲基安非他命之方式，係將甲基安非他命與海洛
    因均摻入香菸後點燃吸食，業據被告於本院審理時供述明確
　　，因而同時施用海洛因及甲基安非他命，係一行為同時觸犯
  　施用第一級毒品罪及施用第二級毒品罪，為想像競合犯，應
    從一重之施用第一級毒品罪論處，至檢察官起訴書認被告施
    用第一級毒品及施用第二級毒品二罪間，應予分論併罰，尚
    有未合，併予敘明。
  (四)按施用甲基安非他命後可檢出之最長時間為五日一節，迭經
  　行政院衛生署管制藥品管理局以九十一年十月三日管檢字第
    一一○四三六號、九十一年九月二十三日管檢字第一○九六
    五二號、九十二年三月十日管檢字第○九二○○○一四九五
    號、九十二年七月二十三日管檢字第○九二○○○五六○九
    號函示可查，而起訴書估計被告施用時間為九十五年五月三
    十一日下午五時四十分許往前回溯九十六小時內之某時，諒
    係誤載，應以上開函示之最長檢出時間為準。被告自九十五
　　年六月十四日起，至同年七月二十一日晚間九時許止，多次
  　施用第一級毒品之犯行，及同年五月十七日上午九時三十六
    分前五日內之不詳時間起，至五月三十一日下午五時四十分
    前五日內之不詳時間止，除最後一次施用甲基安非他命外，
    其餘多次施用第二級毒品之犯行，雖均未據起訴，然檢察官
    就犯罪事實一部起訴者，其效力及於全部，上揭部分與本案
    檢察官起訴論罪科刑之部分，具有集合犯之實質上一罪關係
    ，已如前述，本院自應就檢察官移請本院併案審理部分（即
    九十五年度毒偵字第二○三一、二一八二號）及其他未經併
    辦，然亦具有集合犯關係之部分，一併加以審判。公訴意旨
    雖認被告自九十五年三月中旬某日起即有施用海洛因之犯行
    ，惟經蒞庭檢察官當庭減縮犯罪事實始點係自九十五年三月
    下旬某日起（本院卷第八十三頁），基於檢察一體原則，自
    應以蒞庭檢察官到庭陳述之犯罪事實為本件起訴效力之範圍
    ，附此敘明。
  (五)又被告有如上開事實欄一所載之前科及有期徒刑執行紀錄，
    有前揭刑案資料查註紀錄表及被告前案紀錄表可參，其於有
    期徒刑執行完畢後，五年內故意再犯本件有期徒刑以上之罪
    ，為累犯，應依刑法第四十七條第一項之規定，加重其刑。
  (六)爰審酌被告迭經觀察、勒戒、強制戒治及有期徒刑之處遇措
    施後，猶未能深切體認毒品危害己身之鉅，及早謀求脫離毒
    害之道，反而於出所出監後伺機再犯，未見有何警惕及悔意
    ，自有使其接受相當時期監禁處遇以教化性情之必要，惟被
    告於本院審理時坦承犯行，犯後態度尚佳，且施用毒品固戕
    害個人健康，然未侵害他人權益，又被告陳稱其因腳受傷，
    為止痛所以施用毒品等語，亦提出財團法人奇美醫院診斷證
    明書一份（本院卷第六十六至六十七、七十七頁）供參，其
    確有左下肢慢性潰瘍性傷口症狀，並審酌其犯罪手段平和及
    其智識程度為國中畢業等一切情狀，量處如主文所示之刑。
  (七)扣案之白粉二包（淨重計○．一七公克）係含第一級毒品海
    洛因成分，已如前述，自應依毒品危害防制條例第十八條第
　　一項前段諭知沒收銷燬之；另按毒品危害防制條例第十八條
  　第一項規定，得諭知沒收並銷燬之者，以查獲之毒品及專供
    製造或施用毒品之器具為限，並不及於毒品之外包裝，倘該
    扣案毒品外包裝及注射針筒，為被告供施用毒品犯罪所用之
    物，且屬被告所有，即應依刑法第三十八條第一項第二款予
　　以宣告沒收（最高法院九十四年度臺上字第一八四四號、九
  　十二年度臺上字第四五八七號裁判可資參照）。上開扣案盛
    裝海洛因之包裝袋二只，經被告供承係其所有，且為其施用
　　海洛因所用之物，應依刑法第三十八條第一項第二款規定諭
  　知沒收。
據上論斷，應依刑事訴訟法第二百七十三條之一第一項、第二百
九十九條第一項前段，毒品危害防制條例第十條第一項、第二項
、第十八條第一項前段，刑法第十一條、第五十五條、第四十七
條第一項、第三十八條第一項第二款，判決如主文。
本案經檢察官乙○○到庭執行職務。
中　　華　　民　　國　　96　　年　　1　　月　　31 　　日
　　　　　　　　　刑事第十庭    法　官　陳賢德
以上正本證明與原本無異。
如不服本判決，應於收受送達後10日內向本院提出上訴書狀（應
附繕本）。
　　　　　　　　　　　　　　　　書記官  莊文茹
中　　華　　民　　國　　96　　年　　1 　　月　　31　　日
附錄論罪科刑法條：
毒品危害防制條例第十條：
施用第一級毒品者，處六月以上五年以下有期徒刑。
施用第二級毒品者，處三年以下有期徒刑。
